【裁判字號】    97,重上更(五),70
【裁判日期】    971030
【裁判案由】    毒品危害防制條例等
【裁判全文】
臺灣高等法院刑事判決            97年度重上更(五)字第70號
上  訴  人
即  被  告  甲○○
                    （現於臺灣臺北看守所羈押中）
指定辯護人  郭振茂律師
上列上訴人因毒品危害防制條例等案件，不服臺灣板橋地方法院
93年度重訴字第25號，中華民國94年2月2日第一審判決（起訴案
號：臺灣板橋地方法院檢察署93年度偵字第11609號，及移送併
辦：臺灣板橋地方法院檢察署93年度偵字第12713號），提起上
訴，經判決後，由最高法院第五次發回更審，本院判決如下：
    主  文
原判決撤銷。
甲○○共同運輸第一級毒品，處有期徒刑拾伍年，褫奪公權捌年
。扣案之第一級毒品海洛因拾包（合計淨重貳佰肆拾陸點伍公克
）均沒收銷燬之；保險套拾個（其中伍個空包裝重貳拾柒點柒貳
公克，另外伍個空包裝重拾肆點柒參公克）均沒收之。
    事  實
一、緣甲○○與丙○○（另案經本院以93年度上訴字第1310號判
    決以共同運輸第一級毒品，判處有期徒刑15年，褫奪公權8
    年在案，並經最高法院以93年度台上字第5335號判決駁回其
    上訴確定在案）原係一起開聯結車之同事；許天賜（另案經
    本院以93年度上訴字第1312號判決以共同運輸第一級毒品，
    判處有期徒刑10年，褫奪公權5年確定在案）與丙○○係鄰
    居關係，原在桃園縣大園工業區上班，並另在泰國開設餐飲
    店，通曉泰語，嗣經丙○○之介紹而認識甲○○。甲○○原
    有自泰國攜毒入境之計畫，自民國（下同）92年12月12日前
    5、6日起，即邀約丙○○在臺北縣土城市「亞太量販店」之
    停車場見面，並由甲○○在其小客車上向丙○○、許天賜2
    人提議與其本人一同前往泰國，以將第一級毒品海洛因分裝
    於保險套內再塞入肛門逃避檢查之方式，夾帶海洛因回國；
    甲○○並向丙○○表示：因在泰國購買長方形之海洛因1塊
    約需新台幣（下同）10萬8千元，重約9兩3，可以切成9塊、
    用刀片修成圓形後，再將碎屑合在一起，共可分裝為15粒；
    其中9粒較小，其餘6粒較大，1人可塞3粒小的、2粒大的，
    共可以肛門夾帶5粒保險套包裝之海洛因，故需3人一同前往
    ；事成之後，帶回1兩毒品可得3萬元之報酬；若事發被捕，
    只要辯稱是要帶回國供自己施用，如此便不會被判刑太重等
    語。而許天賜於92年12月8、9日下班後，亦曾至前開地點參
    與討論2次，並同意參加運毒回國之計劃，並與丙○○、甲
    ○○確認其可於92年12月12日至同月17日請假出國。3人乃
    共同基於運輸及私運管制進口物品即第一級毒品海洛因入境
    之犯意聯絡（起訴書原載甲○○係教唆丙○○及許天賜犯罪
    ，惟公訴人已於94年1月10日當庭更正甲○○與丙○○、許
    天賜均為共同正犯），由甲○○指示丙○○、許天賜2人先
    於92年12月12日出境至泰國，其本人嗣後再前往泰國會合。
    丙○○即依指示於同年12月8日至中華航空公司（以下簡稱
    華航）以刷卡方式購買其本人及許天賜由台北至曼谷之來回
    機票2張。甲○○並於同年12月9日中午，要求丙○○載其至
    桃園處理修車事宜，並於回程中交付丙○○13萬元，言明其
    中10萬元係委託高、許2人攜往泰國作為購毒之資金，另3萬
    元係供高、許2人購買至泰國之機票所需。另於同年12月12
    日下午3時許，甲○○又約丙○○在國道3號高速公路土城交
    流道下見面，交付丙○○2萬元，言明係供高、許2人至泰國
    食宿等雜費。
二、嗣丙○○、許天賜即於92年12月12日晚間，各自攜帶前開由
    甲○○交付之購毒資金5萬元，一同自桃園中正國際機場（
    嗣更名為桃園國際機場，以下仍簡稱中正機場）搭乘華航CI
    065號班機出境前往泰國曼谷。飛抵曼谷後，許天賜即前往
    其經營之餐飲店住宿，丙○○則下榻附近不知名之飯店，於
    同年月14日，許、高2人再至泰國曼谷「素坤逸」路上某不
    知名黑市銀樓，將渠等所攜帶之購毒資金10萬元兌換為泰銖
    116, 600元（其中泰銖5萬元由丙○○攜帶，泰銖6, 600元
    由許天賜攜帶）。甲○○則於同年12月13日，偕同不知情之
    妻侯林碧珠自中正機場搭乘華航CI695號班機出境前往泰國
    曼谷，另行下榻於不同之飯店。嗣甲○○夫婦與丙○○、許
    天賜相約於同年12月15日中午至泰國曼谷機場集合，由甲○
    ○出資購買曼谷往清萊之機票，4人乃共同搭機赴泰國清萊
    ，再自泰國清萊坐車前往位於泰國與緬甸邊境附近之美賽，
    晚上投宿於泰國美賽之「皇宮賓館」。翌日即同年12月16日
    早上，甲○○夫婦與丙○○、許天賜前往泰、緬邊境檢查站
    ，先由高、許2人通過檢查站，再由甲○○夫婦通過檢查站
    ，分批進入緬甸境內不知名之地點。嗣由甲○○連絡一名為
    「阿省」（音同國語）之不詳姓名年籍之泰國成年男子駕車
    前來搭載渠等4人，丙○○並在車上將前開5萬元泰銖交予甲
    ○○；半路上，並由另一不詳姓名年籍之泰國成年男子將許
    天賜接往他處。嗣甲○○夫婦與丙○○被「阿省」載至緬甸
    某不知名之汽車旅館，候伯山夫婦與丙○○被安排於不同之
    2個房間休息，嗣甲○○即以不詳之金額向「阿省」購買包
    裝於保險套內之第一級毒品海洛因15粒，並由甲○○與「阿
    省」外出取得其中10粒，嗣甲○○即將前開10粒中之5粒（
    驗餘淨重122.9 6公克，純度百分之85.28，純質淨重104.86
    公克）交予丙○○，並指示丙○○塞於肛門內；丙○○藏放
    完畢後，即前往甲○○夫婦休息之房間佯與侯林碧珠聊天，
    俾便甲○○藉詞躲入丙○○房間內，將另5粒海洛因（詳細
    重量不詳）塞入肛門。另5粒（驗餘淨重123.54公克，純度
    百分之82.64，純質淨重102.09公克），則由「阿省」指示
    同夥即搭載許天賜至緬甸境內不知名之飯店休息之泰國男子
    交予許天賜，並指示許天賜塞入肛門之中。許天賜並依甲○
    ○之電話指示，交付購毒價金尾款（確實金額不詳）予該泰
    籍男子。嗣「阿省」再駕車搭載甲○○夫婦及丙○○返回泰
    緬邊境，並於半路接許天賜上車，待駛至泰緬邊境檢查站附
    近時，讓甲○○等4人下車（嗣許天賜並將購毒所剩餘款交
    還甲○○）。甲○○等4人於緬甸邊境市集遊玩1、2小時，
    待甲○○、丙○○、許天賜3人確定藏放於肛門之海洛因無
    異狀後，高、許2人即先行夾帶毒品海洛因於肛門內通過檢
    查站，稍後甲○○再以相同方式夾帶海洛因，偕同其不知情
    之妻候林碧珠通過檢查站，回到泰國美賽。嗣於同年12月16
    日下午4時前，甲○○夫婦和高、許等4人均回到「皇宮賓館
    」（起訴書原載甲○○、丙○○及許天賜等3人係於泰國清
    萊購買海洛因，嗣經公訴人當庭更正為該3人係進入緬甸境
    內購買海洛因）。
三、丙○○、許天賜2人自緬甸夾帶毒品過境至泰國美賽後，即
    搭車前往泰國清萊，因無法購得清萊飛曼谷之機票，乃先由
    清萊搭機至泰國清邁，再由清邁轉機至曼谷，於同年12月16
    日晚間11時許回到先前於曼谷投宿之處所，將肛門中內裝有
    海洛因之保險套各5粒排出。翌日即同年12月17日，丙○○
    至曼谷投宿處附近之藥房購買5盒保險套（每盒3個、共15個
    ），將高、許2人所排出之海洛因共10個，以新的保險套重
    新包裝，並於當日下午搭機返國前，由高、許2人在丙○○
    投宿之房間內，1人分取5粒重新包裝之海洛因塞入肛門，再
    於同日下午3時許退房前往泰國曼谷機場，搭乘華航CI696號
    班機，於當晚10時30分許，抵達中正機場，將上開毒品輸入
    我國境內。嗣於通關時，因法務部調查局高雄市調查處人員
    已於事前接獲線報，而向臺灣桃園地方法院檢察署檢察官申
    請取得鑑定許可書，待丙○○、許天賜2人入境後立即將之
    逮捕，並帶往「敏盛綜合醫院」大園分院進行Ｘ光檢查，而
    順利自其2人肛門內取出前開毒品共10粒（含供包裝毒品之
    保險套10個；其中丙○○肛門內保險套5個空包裝重27.72公
    克；許天賜肛門內保險套5個空包裝重14.73公克），因而查
    獲。
四、丙○○、許天賜於前開時、地被查獲時，甲○○、侯林碧珠
    夫婦仍在泰國，嗣甲○○因知高、許2人運毒入境臺灣之事
    跡敗露，乃放棄夾帶毒品回國之計劃，而將其本人所分得之
    海洛因5粒丟棄滅失於泰國，並於同年月19日偕同侯林碧珠
    自泰國曼谷搭乘華航CI696號班機機返回中正機場而未被查
    獲。嗣丙○○、許天賜分別在本院93年度上訴字第1310號、
    第1312號案件審理中供出甲○○前開共同運輸及私運管制進
    口物品即第一級毒品海洛因入境之犯行，因而查悉上情。
五、案經本院93年度上訴字第1310號丙○○違反毒品危害防制條
    例案件承審法官告發由臺灣臺北地方法院檢察署檢察官移送
    臺灣板橋地方法院檢察署檢察官偵查起訴及移送併案處理。
    理  由
壹、程序方面：
一、按被告以外之人（包括證人、鑑定人、告訴人、被害人及共
    同被告等）於審判外之陳述雖不符刑事訴訟法第159條之1至
    之4等4條之規定，而經當事人於審判程序同意作為證據，法
    院審酌該言詞陳述或書面陳述作成時之情況，認為適當者，
    亦得為證據；當事人、代理人或辯護人於法院調查證據時，
    知有刑事訴訟法第159條第1項不得為證據之情形，而未於言
    詞辯論終結前聲明異議者，視為有前項之同意，同法第159
    條之5定有明文。立法意旨在於傳聞證據未經當事人之反對
    詰問予以核實，原則上先予排除。惟若當事人已放棄反對詰
    問權，於審判程序中表明同意該等傳聞證據可作為證據；或
    於言詞辯論終結前未聲明異議，基於尊重當事人對傳聞證據
    之處分權，及證據資料愈豐富，愈有助於真實發見之理念，
    且強化言詞辯論主義，使訴訟程序得以順暢進行，上開傳聞
    證據亦均具有證據能力。查本件除前述以外之下列所引用之
    被告以外之人於審判外之供述或非供述證據，因公訴人、被
    告及辯護人均已於本院審理時表示無意見（見本院卷第46頁
    、第168頁反面至第171頁），且迄至言詞辯論終結前未再
    聲明異議，而本院審酌上開供述或非供述等證據資料製作時
    之情況，無不當取供及證明力明顯過低之瑕疵，認以之作為
    證據應屬適當，故揆諸前開規定，認前揭證據資料應有證據
    能力。
二、復按司法警察機關調查中之案件，或有量大或急迫之情形，
    為因應實務之現實需求，認為當然有鑑定之必要者，基於檢
    察一體原則，得由該管檢察長對於轄區內之案件，以事前概
    括選任鑑定人或囑託鑑定機關（團體）之方式，俾便轄區內
    之司法警察官、司法警察對於調查中之此類案件，得即時送
    請事前已選任之鑑定人或囑託之鑑定機關（團體）實施鑑定
    ，業經法務部92年9月1日法檢字第0920 035083號函釋在案
    。而臺灣高等法院檢察署檢察長概括選任法務部調查局為「
    毒品之鑑定」機關，有臺灣高等法院檢察署92年9月9日檢文
    允字第0921001203號函及臺灣高等法院檢察署檢察長概括選
    任鑑定機關名冊可按。是本件關於毒品之鑑定，於偵查之前
    階段，經檢察官將扣案疑似第一級毒品海洛因送請法務部調
    查局鑑定，查法務部調查局為臺灣高等法院檢察署檢察長概
    括選任之鑑定機關，則該局93年1月20日調科壹字第0800072
    01號、第000000000號等鑑定通知書（見臺灣桃園地方法院
    92年度訴字第1853號卷第37頁，同院92年度訴字第1854號卷
    (一)第91頁），仍屬受檢察官囑託鑑定，則鑑定人依刑事訴
    訟法第206條所出具之上揭鑑定書，屬刑事訴訟法第159條第
    1項規定中之「法律另有規定」，則依上開規定之反面解釋
    ，屬傳聞證據之例外，自有證據能力（參照最高法院95年台
    上字第6648號、95年台上字第7297號判決意旨）。且被告及
    其辯護人迄本院言詞辯論終結前，均未對由檢察官送請法務
    部調查局鑑定之毒品鑑定通知書，係檢察官囑託法務部調查
    局所為之鑑定，而爭執該毒品鑑定書之證據能力，應視為其
    等人已擬制同意有證據能力，並經本院審酌作成本案毒品鑑
    定之法務部調查局長期受囑託鑑定刑事案件之毒品證物，以
    協助偵辦刑案，所為鑑定具有相當之專業及可信度，且該等
    機關亦將鑑定經過及其結果詳細載明於上開鑑定書上，自有
    證據能力。
三、又按傳聞法則乃對於被告以外之人於審判外之言詞或書面陳
    述而為之規範。扣案之第一級毒品海洛因10包（驗餘合計淨
    重246.5公克，其中5包驗餘淨重123.54公克，純度百分之82
    .64，純質淨重102.09公克；另5包驗餘淨重122.96公克，純
    度百分之85.28，純質淨重104.86公克），為違禁物品，及
    扣案之保險套10個等均屬物證，係法務部調查局依臺灣桃園
    地方法院檢察署檢察官所核發之92年度他字第3857號鑑定通
    知書實施鑑定後所扣得；另航空警察局查獲現場及敏盛綜合
    醫院大園分院取出前開毒品之現場照片，乃以科學、機械之
    方式，對於當時狀況所為忠實且正確之記錄，性質上並非供
    述證據，無刑事訴訟法第159條第1項規定傳聞法則之適用，
    以上證物或與本案具有關聯性，與本案待證事實具有自然之
    關聯性，或無證據證明係公務員違背法定程序所取得之物，
    依法自得作為證據。
貳、認定上訴人即被告甲○○犯罪事實所憑之證據及理由：
一、訊據上訴人即被告甲○○固坦承有於92年12月間，與丙○○
    （另案經本院以93年度上訴字第1310號判決以共同運輸第一
    級毒品，判處有期徒刑15年，褫奪公權8年在案，並經最高
    法院以93年度台上字第5335號判決駁回其上訴確定在案）、
    許天賜（另案經本院以93年度上訴字第1312號判決以共同運
    輸第一級毒品，判處有期徒刑10年，褫奪公權5年確定在案
    ）相約至泰國，出國前，曾在臺北縣土城市「亞太量販店」
    與丙○○、許天賜見面，並由高、許2人於92年12月12日先
    行前往曼谷，伊與妻子侯林碧珠翌日再行前往與高、許2人
    會合，其間先由曼谷搭機前往清萊，再由美賽入境緬甸；嗣
    高、許2人先於同年月17日搭機返台，伊夫妻2人繼續留在泰
    國玩，嗣於同年月19日搭機回台等事實不諱，惟矢口否認有
    公訴人所指私運第一級毒品等犯行，辯稱：本件係高、許為
    求減輕自己私運毒品之刑責或懷疑係伊檢舉使其2人被查獲
    而設詞誣陷伊，實則92年12月間與丙○○、許天賜2人相約
    至泰國，純係帶妻子侯林碧珠至泰國旅遊，並因許天賜在泰
    國經營餐飲店，丙○○找伊出資30萬元投資該餐飲店，順便
    看看那邊生意狀況，丙○○也說要去買中藥，但伊事先不知
    道丙○○、許天賜去買毒品之事。到緬甸後，有一泰國男子
    開車來載伊等4人，半路上，有另一人來載許天賜，可能是
    去買毒品，嗣伊夫妻2人與丙○○則被載到一家旅館，在旅
    館中，泰國人拿了一包東西給丙○○，也有叫伊買，但伊認
    東西來路不明，故未買，高、許2人也要伊幫忙帶1包毒品回
    台，亦為伊所拒絕云云。
二、本件經查，被告甲○○與共犯丙○○原係一起開聯結車之同
    事，丙○○與許天賜係鄰居關係，嗣經丙○○介紹認識在泰
    國經營餐飲店之許天賜，3人相約於92年12月間至泰國，出
    國前，曾在臺北縣土城市「亞太量販店」見面，丙○○、許
    天賜2人並先於92年12月12日搭機前往曼谷，嗣被告偕同妻
    子侯林碧珠於翌日搭機前往與高、許2人會合，其間，被告
    與妻子經曼谷搭機至清萊，由清萊至清邁，再到美賽，並由
    美賽入境緬甸；同年月17日，丙○○、許天賜2人自曼谷搭
    機返台前，先在泰國境內即曼谷將以保險套裝成球狀之第一
    級毒品各5包，逐一塞入肛門內藏放後，搭乘華航CI696號班
    機自泰國返台，於當晚10時30分抵達中正機場通關時，為法
    務部調查局人員會同機場人員、關稅局人員在入境檢查台先
    對2人進行搜身及檢查隨身攜帶物品均無所獲後，出示臺灣
    桃園地方法院檢察署檢察官92年度他字第3857號鑑定許可書
    ，將2人帶往「敏盛綜合醫院大園分院」進行X光檢查，嗣分
    別自丙○○、許天賜2人體內排出；嗣被告與妻子侯林碧珠
    於同年月19日搭機回台等節，為被告所不否認，且與證人即
    共犯丙○○、許天賜2人於本案偵審中歷次證述情形互核相
    符，並有法務部調查局高雄市處查獲涉嫌毒品危害防制條例
    毒品初步鑑驗報告單、被告及其妻侯林碧珠、證人丙○○、
    許天賜等人入出境查詢結果、臺灣桃園地方法院檢察署92年
    度他字第3857號鑑定許可書、敏盛綜合醫院大園分院診斷證
    明書、法務部調查局桃園調查站扣押筆錄、扣押物品目錄表
    、扣押物品清單、夾帶海洛因照片、財政部臺北關稅局扣押
    貨品、運輸工具收據、搜索筆錄、於敏盛綜合醫院大園分院
    取出扣案物品之現場照片，及92年12月15日丙○○、侯林碧
    珠由泰國曼谷搭機赴清萊、同月16日丙○○自清萊赴清邁暨
    同日許天賜、丙○○自清邁返回泰國曼谷等機票存根等在卷
    可稽（見92年度偵字第19262號許天賜違反毒品危害防制條
    例案卷第6至11頁、92年度偵字第19263號丙○○違反毒品危
    害防制條例案卷(一)第12至18頁、92年度訴字第1854號丙○○
    違反毒品危害防制條例案卷(二)第175至176頁、第179頁，本
    院93年度上訴字第1310號丙○○違反毒品危害防制條例案卷
    第84至88頁、第97頁，原審卷第14頁及本院卷第124頁）。
    又自丙○○、許天賜體內排出之扣案物品，經分別送請法務
    部調查局鑑定，經該局以化學呈色法及氣相層析質譜儀分析
    法鑑定結果，均係第一級毒品海洛因，其中丙○○夾帶海洛
    因部分，合計驗餘淨重122.96公克，純度百分之85.28，純
    質淨重104.86公克，包裝毒品之保險套5個計重27.72公克；
    另許天賜夾帶海洛因部分，合計驗餘淨重123.54公克，純度
    百分之82.64，純質淨重102.0 9公克，包裝毒品之保險套5
    個計重14.73公克，亦有該局93年1月20日調科壹字第08000
    07201號、第0000000 000號鑑定通知書2紙在卷可稽（見92
    年度訴字第1854號丙○○違反毒品危害防制條例案卷(二)第17
    7頁、92年度訴字第1853號許天賜違反毒品危害防制條例卷
    第37頁）。又本件共犯丙○○、許天賜2人涉犯共同運輸第
    一級毒品海洛因犯行，業分據本院以93年度上訴字第1310號
    判決判處丙○○有期徒刑15年，褫奪公權8年在案，並經最
    高法院以93年度台上字第5335號判決駁回其上訴，及本院以
    93年度上訴字第1312號判決判處許天賜有期徒刑10年，褫奪
    公權5年確定在案，復有前開案卷、刑事判決書及本院被告
    前案紀錄表等在卷可考。綜上，足認被告確有偕同妻子侯林
    碧珠，與丙○○、許天賜等人於上開時間至泰國曼谷、清萊
    、清邁、美賽及緬甸等地，及共犯丙○○、許天賜於上開時
    地，將扣案之第一級毒品海洛因10包（合計驗餘淨重246.5
    公克）自泰國私運入臺灣等事實無訛。
三、又本件係由被告甲○○出資，邀共犯丙○○、許天賜2人參
    與，一起自泰國運輸第一級毒品海洛因入境等事實，亦有下
    列證據為憑：
  (一)證人即共犯丙○○於93年5月27日另案被訴違反毒品危害防
    制條例乙案二審審理中即本院93年度上訴字第1310號準備程
    序及審理時，以被告之身分供出：「我只是幫甲○○帶進來
    的，是甲○○買的毒品，請我幫忙帶回來。當時甲○○是在
    泰國買1塊海洛因，再分成3塊，我帶回來的是1 塊的海洛因
    ，（另）一塊海洛因是由許天賜帶回臺灣，也有被警察查獲
    。……至於甲○○是過幾天才要回臺灣，所以沒有被查獲。
    我在原審法院不敢檢舉甲○○，因他知道我家的住址，……
    並有槍械，我怕被報復，所以沒有完全陳述事實」，「甲○
    ○有帶我與許天賜一起去泰國，我們3個人並一起帶毒品回
    臺灣，我跟甲○○同事過，且我有機票存根可以證明」等語
    （見該卷93年5月27日準備程序筆錄及同年6月4日審判筆錄
    ）；於本案原審審理時，以證人身分具結後證稱：「（問：
    在臺灣時，被告是否有跟你提過購買毒品的事情？）有的」
    ，「被告……約我到土城『亞太量販店』停車場車上見面，
    我們見面後，他有對我及許天賜談一些購買毒品的事情，被
    告叫我及許天賜幫他帶毒品，我就說好，許天賜說經濟上有
    困難，所以他就答應了」，「還有跟我講將毒品放在保險套
    內再放置到肛門內帶回國，1兩有3萬元報酬」，「甲○○當
    時是說抓到時，就供稱是要吃的，只判幾個月而已」，「到
    泰國之前，被告在土城亞太量販店就問我及許天賜何時有空
    ，因許天賜在上班，他是在大園工業區擔任水電工程師，公
    司有排定假期及公司規定假期安排期間，被告叫許天賜回去
    問公司何時可以請假，因許天賜跟我是鄰居，等許天賜請假
    日期定好後，……我就跟被告說12月12日至17日這5天可以
    請假出國，被告就先叫我及許天賜先到泰國等他，因為許天
    賜在泰國有開小吃店，……被告叫我們在那裡等他，說到泰
    國後會再以電話跟我們聯絡」，「12月9日中午，甲○○打
    我手機給我，叫我載他去桃園看車子，因為甲○○賓士車子
    在桃園修理，甲○○拿13萬元給我，其中3萬元是買機票的
    錢，10萬元甲○○叫我及許天賜幫他帶去泰國，……後來到
    泰國後，那10萬元就換了116, 600元泰幣」，「……12月12
    日下午3點多，甲○○又打電話給我，約我在土城交流道見
    面，拿了2萬元給我，其中1萬元給我，1萬元給許天賜，說
    這2萬元是給我及許天賜到泰國的費用，甲○○說等他太太
    機票、簽證辦好後，他再與他太太一起到泰國」，「92 年
    12月12日我和許天賜從桃園直飛曼谷」，「……12月14日當
    時在泰國，許天賜有聯絡被告，之後就相約15日要到緬甸買
    毒品。14日當天，我與許天賜去泰國黑市換泰幣，換了116,
    600元泰幣，……15日中午我們2人與被告夫妻在曼谷機場見
    面，因為還沒買到到清萊的機票，被告就拿錢叫許天賜去買
    4張曼谷到清萊的機票，因為許天賜懂泰國話，等買到後，
    我們4人就坐飛機到清萊，到達清萊後，在機場有跟外面等
    候的司機講要去美賽」，「（問：最後毒品是在何處拿到的
    ？）是12月16日在緬甸購買的。我和許天賜、被告夫妻4人
    一起去，我們在『美賽管制站』拿護照等資料去辦理通往緬
    甸的通行證，拿到通行證過橋到緬甸之後，甲○○就打電話
    給賣主開車來載我們，後來有一個人開車來載我們4人，載
    我們到半路時，又有賣毒品的人將許天賜帶走，剩下我與甲
    ○○及甲○○太太，賣主將我們載到汽車旅館，開了2個房
    間，我1個人1個房間，甲○○夫妻1間房間，賣主叫我們在
    那裡等，……後來甲○○跟賣主出去拿毒品，我就去跟甲○
    ○的太太聊天，甲○○與賣毒品的人就出去旅館，……過了
    約1、20分鐘左右，甲○○手上就拿著10個毒品，用1個如桌
    球大小用保險套裝好的東西回來，因為在臺灣甲○○就有講
    說要去買毒品，所以我當時知道那是毒品。甲○○就叫我回
    去自己房間，並拿了5個給我後就回自己房間，我就在自己
    的房間將毒品塞在肛門內。在之前甲○○有告訴我如何將毒
    品藏放在肛門內。等我裝好之後，我再到甲○○的房間內與
    他太太聊天，甲○○就到我的房間去裝毒品塞在肛門內，…
    …因為若沒有裝好，就不能帶出檢查站。……裝好之後，賣
    主又載我們從旅社沿路回來，到了半路許天賜在路邊等我們
    ，後來就跟我一起上來了。……後來賣主開車的那人就載我
    們4人到接近緬甸檢查站前的地方，放我們下車，並在那裡
    玩了一下子，認為裝在肛門的毒品沒有問題，我就跟許天賜
    先行通過檢查站，回到原先所住的飯店皇宮賓館，沒有多久
    ，被告與其妻也回到飯店。下午4點多時，我與許天賜去買
    回泰國曼谷的機票，結果買不到，到清萊機場等候也沒有補
    到機位，結果我與許天賜又從清萊機場搭飛機到清邁，再從
    清邁搭飛機回到曼谷，時間已經是16日晚上11點多。回到旅
    社時，我將藏放在肛門內的毒品排放出來，許天賜也將排放
    出來的毒品拿到我的房間藏放。隔天我就將包裝的毒品換裝
    新的保險套，因為我有到飯店旁的西藥房購買新的保險套，
    總共買了5盒，因為1盒有3個保險套，回到房間後，我就將
    毒品拿來1個1個裝入保險套內。……等到17日下午要坐飛機
    前，我與許天賜就在房間廁所，將毒品藏入肛門內，1人裝
    入5個用保險套包裝的毒品塞入肛門，後來在飯店房間休息
    一下，約下午3點退房，就前往機場。當時只有我與許天賜
    到泰國曼谷機場，被告有跟我講說要陪他太太在曼谷多停留
    2天才會回臺灣，然後我與許天賜即搭乘下午5點多的飛機從
    泰國曼谷回中正機場。到達後，調查局人員就在出境門口等
    候」，「（問：有無拿錢出來買毒品？）沒有，甲○○去交
    易的，我當時換好的泰幣，我身上有5萬元，許天賜身上有6
    ,600 元，我是在過了緬甸的橋時在車上交給甲○○的，許
    天賜身上的錢沒有交給甲○○，……我並沒有拿出我自己的
    錢給賣毒的人。關於許天賜的部分，後來是我們這邊裝好毒
    品了，後來要回程時，……甲○○打電話給許天賜，要許天
    賜身上購買毒品所剩下的錢還給他，因為我和甲○○所買毒
    品尚有尾款還沒有繳清，所以需要許天賜的錢來支付尾款…
    …」等語在卷（見原審卷第106至107頁、第109至119頁）；
    嗣於本院上訴審即94年度上重訴字第19號乙案審理時具結後
    供述：「我們要去的時候，甲○○拿10萬元給我，叫我們每
    人帶5萬元過去，到泰國再換黑市的，甲○○於12月9日又給
    我3萬元，是要買機票的，我沒有付現金，是用信用卡刷的
    ，12日甲○○又給我2萬元，其中1萬元是要給許天賜作為零
    用」，「從曼谷搭機到清萊的機票錢也是甲○○出的」，「
    (問：你們到緬甸的時候，甲○○是怎麼跟賣毒的人聯絡？)
    甲○○打電話，賣毒的人就用車子來載我們去」等語（見上
    開卷第79至82頁）；於本件更(一)審即本院94年度上重更(一)字
    第45號審理時具結後證稱：「（問：是否與許天賜甲○○在
    土城談論到泰國攜帶毒品的事情？）是」，「（問：是否你
    與許天賜先到泰國，甲○○再與他太太去？）是」，「（問
    ：機票、食宿誰支付？）甲○○拿台幣3萬元給我買機票，
    要出國那1天1人1萬元」，「（問：目的是要攜帶毒品？）
    是」，「（問：如何與甲○○會合？）我們先去泰國，他留
    泰國電話，我們約在曼谷機場，要一起搭機到清萊」，「（
    問：是否到緬甸的美賽？）是」，「（問：是否投宿皇宮賓
    館？）是」，「（問：92年12月16日早上你們通過泰緬邊境
    檢查站到緬甸？）是」，「（問：在那邊有1個叫『阿省』
    的泰國人載你們4人？）我不知道他叫什麼名字，有1個泰國
    人載我們4人」，「（問：後來許天賜為什麼沒有與你們一
    起？）泰國人另外租車載走許天賜」，「（問：毒品誰交付
    給你？）甲○○，我們2人在一起」，「（問：甲○○交給
    你毒品時，是否已經都包裝好了？）都包裝好了」，「（問
    ：運毒代價？）1兩3萬元」等語（見上開卷第95至98頁）；
    於本件更(二)審即本院95年度上重更(二)字第7號審理時具結後
    證述：「（問：買毒品的錢誰給你們的？）被告給我的，錢
    10萬從臺灣帶去的，他總共拿13萬元給我們，10萬元是要去
    泰國買黑市的，9日給的3萬元是買機票，12日要去的時候又
    給我們2萬元，1人1萬元作費用」，「（問：有無再去買保
    險套？）有，買2、3盒」，「（問：有無去換泰幣？）是許
    天賜去換的，換的泰幣11萬多，我們2人帶去緬甸」，「（
    問：帶泰幣是要去買毒品嗎？）到了緬甸我泰幣就交給甲○
    ○，另外一半在許天賜那邊」等語（見上開卷第76至78頁）
    ；於本院審理時具結後證述：「（問：你們去泰國是約好的
    ，有無說好要做什麼？）有，在台灣就講好了」等語（見上
    本院卷第167頁反面）。
  (二)證人即共犯許天賜於共犯丙○○另案被訴違反毒品危害防制
    條例即本院93年度上訴字第1310號乙案審理中，於93年4月5
    日提出陳述狀陳明：「……實為高（指丙○○）朋友甲○○
    託同案丙○○共謀，圖謀私利，……此次赴泰機票由高先行
    刷卡後，由甲○○交現金予丙○○，轉發予被告……」等語
    （見上開案卷(二)第228至229頁），嗣以證人身分具結後供述
    ：「這次我與丙○○先出國去泰國，而甲○○夫婦是後來到
    泰國才會合的……但購買毒品我們並沒有在場，……甲○○
    事先就有拜託我與丙○○一起帶毒品回臺灣，我知道是毒品
    ，但不知道是海洛因，丙○○是我的鄰居，是他介紹甲○○
    給我認識的，因當時我缺錢，所以才答應的」等語（見上開
    案卷93年6月4日審判筆錄）；並於本件原審審理時具結後證
    稱：「 (問：92年12月12日為何會到泰國去？)是甲○○要
    我們去的，當時去泰國要去帶毒品的」，「 (問：何時跟你
    們說要去泰國帶毒品？)正確時間我已經忘記了，我記得是
    在12月8日之前，甲○○約我與丙○○到土城『亞太量販店
    』車子所停放的停車場見面，當時甲○○問我何時有空到泰
    國買毒品，因為我在泰國有開店，甲○○問我何時還要去泰
    國」，「…印象中有聽到甲○○說從泰國帶毒品回台灣1兩3
    萬元」，「因為我在上班，當時我就排我的假期，……我記
    得甲○○在92年11月時有用手機打電話問我何時有空要到泰
    國，所以才會約在92年12月初在土城亞太量販店見面談何時
    去泰國的事」，……「（問：你們到泰國的費用是由何人支
    出？）12月8日買機票是我與丙○○自己出錢買票，我們到
    華航南京東路辦事處購買的，……當時是丙○○刷卡的，到
    12日要出發前，丙○○有跟我說甲○○有拿1個人1萬元的錢
    在丙○○那邊……」，「……12日我與丙○○兩人去泰國的
    」，「……12月15日甲○○在泰國的飯店打電話給我，叫我
    從我在泰國曼谷的小吃店坐計程車到他在曼谷所住的旅館接
    他，與一起到曼谷機場，同行的人有甲○○太太加上我與丙
    ○○等4人，一起到機場要搭飛機到清萊，由清萊再坐轎車
    到美賽，然後就住在美賽的飯店，等到隔天早上，我們4人
    一起過境到緬甸，甲○○就去聯絡一個國語發音叫『小省』
    （即『阿省』）的泰國人，男的，年約30歲左右，就是賣毒
    品的人，然後『小省』開車來載我們」，「……到了半路，
    我就被另外一個泰國人帶到一個旅館房間，那個泰國人就拿
    了5顆用保險套裝的橢圓形毒品給我，並教我把毒品塞入肛
    門」，「12月12日從臺灣要出境到泰國時，在機場丙○○有
    拿出10萬元出來，……丙○○說是甲○○交給他的，當時我
    們就一人分一半為攜帶出境，……在12月14日我就將10萬元
    台幣去泰國曼谷『素坤逸』路上一家黑市銀樓換泰幣，詳細
    數目我不知道」，「我攜帶的泰銖6, 600元，甲○○有打電
    話給我叫我拿錢給泰國人，但確實金額我忘記了，我確實有
    拿錢給那位載我的泰國人，剩下的錢，我到達飯店後，也有
    連同換泰幣的單子一起交還給甲○○」等語綦詳（見原審卷
    第127至130頁、第131至134頁、第143頁）；嗣於本院上訴
    審即94年度上重訴字第19號乙案審理時具結後供述：「我在
    泰國有投資生意，……丙○○介紹甲○○……給我認識，…
    …侯先生問我哪時候有空，他說他沒有錢，叫我幫他運毒回
    來，因為我還在上班，所以就把空檔時間告訴丙○○，就成
    立這次的運毒計畫」，「（問：你們這次在泰國購買毒品的
    錢是誰出的？）是甲○○出的，我知道台幣是由我帶過去，
    我到泰國再把台幣換泰幣，我跟丙○○一人分一半，我身上
    是5萬元泰幣……由侯先生打電話給我，叫我付多少錢給泰
    國人，我就付多少」，「交毒品的時候，是不同的泰國人分
    別拿給我們，我拿到5顆」等語（見上開卷第84至85頁）；
    於本件更(一)審即本院94年度上重更(一)字第45號審理時具結
    後證稱：「我原不認識甲○○，是經由丙○○認識的」，「
    （問：是否與甲○○到泰國？）我與丙○○一起去，然後甲
    ○○再從曼谷帶我到緬甸去買毒品」，「（問：機票、食宿
    誰支付？）鬥始是我們自己支付，但後來丙○○有跟我說機
    票錢甲○○有拿錢給他」，「（問：甲○○為什麼要拿錢給
    他？）一起去購買毒品帶回來交給甲○○」，「在曼谷我們
    電話聯絡，一起到曼谷機場，再一起搭機，後來甲○○就介
    紹一個泰國人，泰國人就將我帶開在旅館交5顆毒品給我，
    要我塞在肛門帶回來」，「（問：是否拿錢給該泰國人？）
    ……我記得甲○○打電話給我要我拿錢給該泰國人」，「（
    問：到泰國之前是否知道甲○○有參與本案？）甲○○早就
    知道了，去泰國之前我們3人在土城大賣場的停車場都談好
    了，約定一起去泰國買毒品，我不用出資，只是幫忙運毒」
    等語（見上開卷第91至95頁）；於本件更(二)審即本院95年度
    上重更(二)字第7號審理時具結後證述：「……第3次是拜託我
    們帶現金去，我們再去換泰國錢，到泰國再會合，……直接
    由被告帶到買毒品的地方，我就被泰國人帶到旁邊去了，被
    告就打電話給我，叫我拿錢給泰國人，剩下的我交給被告，
    東西有5顆，……出去的機票我們先刷卡，……丙○○有說
    甲○○有拿錢給他，他說1人1萬元，另外3萬元機票錢，甲
    ○○交給丙○○每個人5萬元，全部10萬元，機票錢是我跟
    丙○○一起去買的，是丙○○先刷卡，有說回來再一起算，
    由甲○○出，可以獲利10幾萬元」等語（見上開卷第79至80
    頁）；於本件更(三)審即本院95年度上重更(三)字第97號審理時
    具結後證述：「我們3個人講好在曼谷把台幣換成泰銖，我
    去換好後交給丙○○」，，「甲○○在台灣提議運毒，他說
    帶回來後我大概可以分到十來萬」，「我記得在台灣機場時
    ，丙○○拿10萬元出來，……他還說10萬元，1人帶一半出
    去」，「（問：你在地院說……甲○○有打電話給你，叫你
    拿一定的錢給泰國人，是否如此？）的確有這件事，在緬甸
    ……接觸到泰國人之後，他把我們分開來，拿到毒品後甲○
    ○打電話給我，叫我把身上的錢拿給泰國人，我忘記是多少
    錢了」等語（見上開卷第195頁反面至196頁）。
  (三)經核，證人即共犯丙○○、許天賜前開歷次證述關於被告如
    何向高、許2人提議以1兩3萬元之報酬運毒回臺，被告並出
    資由高、許2人先至泰國，並將被告所交付10萬元台幣兌換
    成泰銖，再與被告在曼谷會合，嗣經曼谷到清萊、美賽，最
    後在緬甸境內，由被告將購入以保險套包裝如橢圓形狀之毒
    品15顆中之5顆交予共犯丙○○，另5顆由其他不詳姓名年籍
    之泰國男子交予共犯許天賜，另5顆則由被告負責，以將之
    塞入肛門內自泰國運輸進入臺灣等被告與高許2人自泰國運
    毒入境等基本事實及主要分工細節情形，前後互核均相一致
    ；且證人即共犯丙○○、許天賜先後表示並未懷疑遭被告檢
    舉，亦未冤枉被告等語，是堪認證人即共犯丙○○、許天賜
    2人前開所述部分應與事實相符，被告甲○○確有自泰國攜
    毒入境之計畫，並邀約共犯丙○○、許天賜一同前往泰國，
    以將第一級毒品海洛因分裝於保險套內再塞入肛門之方式逃
    避檢查，夾帶海洛因回國，被告並允諾事成後給予每兩3萬
    元左右之報酬（詳如後述），共犯即證人丙○○、許天賜則
    因貪圖前開報酬之不法利益而應允與被告運輸毒品海洛因入
    境等事實無訛。
四、再本件證人即共犯丙○○、許天賜2人並非於中正機場經查
    獲後，自始即供述係被告出資，邀渠等2人參與一起運毒。
    惟按證人之陳述有部分前後不符，究竟以何者為可採，法院
    仍得本其自由心證予以斟酌，非謂一有不符或矛盾，即應認
    其全部均為不可採信；其基本事實之陳述，若果於真實性無
    礙時，仍非不得予以採信（最高法院74年台上字第1599號判
    例意旨參照）。則本件證人即共犯丙○○、許天賜2人所為
    其他與前述不符之處，自應依全案卷證及證據法則，與前述
    各該不利於被告之陳述，詳細衡酌，反覆推敲其證詞之憑信
    性：
  (一)扣案第一級毒品海洛因係高、許2人為供自己施用或由被告
    出資共同所為部分：本件共犯丙○○、許天賜2人於自己被
    訴違反毒品危害防制條例案件偵、審中原供稱：彼二人自泰
    國攜帶毒品海洛因入境，係為供自己施用，與甲○○無關云
    云。嗣於本院93年度上訴第1310號、第1312號案件審理中改
    稱2人係受被告之指示至泰國，並過境緬甸夾帶毒品海洛因
    回國等情，前後供述不一。惟依證人即共犯丙○○於原審審
    理中證述：「我當時在亞太量販店停車場車上有看到甲○○
    持有手槍…我認為是真的槍，距離也很近，所以我怕他有槍
    ，我若講出來，他可能會對我家人不利，當時甲○○也跟我
    講說只會判幾個月而已，所以在地方法院才沒有講出來，後
    來地方法院判決我無期徒刑，到了高等法院我才全部都講出
    來了……在土城亞太量販店，甲○○有跟我說我的腳及脊椎
    有開過刀有萎縮，被告甲○○也知道這件事情，就說若查獲
    到，就說自己要施用的，會判比較輕…我和許天賜分別供出
    甲○○，並沒有事先串供的情形，因為許天賜當時在亞太量
    販店也有看到甲○○持有手槍……在桃園地院及高等法院，
    都是不同的法官審理的，所以我沒有與許天賜碰過面」等語
    （見原審卷第123至125頁），核與證人即共犯許天賜於原審
    審理時證稱：「因為當時被查獲時，我在調查站的筆錄有坦
    白陳述我是替別人攜帶毒品的，等帶到桃園地檢署偵訊時，
    丙○○有說不要說是幫忙別人攜帶的，要說是自己帶回來要
    自己用的，這樣會判比較輕。因為在桃園地方法院判無期徒
    刑，我不得不老實說出實情，我講說我是替甲○○攜帶毒品
    的。當時沒有講說替甲○○攜帶毒品也是因為有個原因，因
    為在之前在土城『亞太量販店』停車場車上有看到甲○○在
    車上有亮出手槍，我也怕家人受到威脅，所以才沒有講出實
    情」等語相符（見原審卷第137頁）。衡諸一般經驗法則，
    共犯丙○○、許天賜因犯走私毒品之重罪，為脫免罪責，自
    難免於偵審中為避重就輕、圖減罪責之詞，而共犯丙○○、
    許天賜2人既欲辯解彼等走私毒品係供自己施用等語，為自
    圓其說，亦不得不設詞迴護幕後主使之被告。況被告既係主
    使國際間走私毒品之人，被告亦不否認其持有玩具手槍乙節
    （見偵卷第5頁、本院前開更(一)審卷第104頁），姑不論該槍
    支是否如其所述為玩具BB彈槍，但其具有制式槍支外觀則可
    得確認，則其本人持有槍械，將足以影響參與者之決定，亦
    在情理之中。是堪認共犯丙○○、許天賜2人於原審判決無
    期徒刑後，自知法網難逃始供出實情，其後所為證言應屬較
    為可信，是渠2人前開於偵審中所為臨訟圖卸之詞，即非可
    採，而得為有利被告之認定。況本件共犯丙○○、許天賜2
    人所涉共同運輸第一級毒品海洛因案件經判決確定發監執行
    後，仍於前開本院歷次更審中，到庭具結後為與前述相符之
    陳述，堅指係與被告共同運輸毒品（見本院更(三)審卷第194
    頁，本院卷第168頁），益見其前述之供述內容為可信。至
    被告所陳持有之槍械是否具有殺傷力，因未據扣案，並無從
    確認是否為槍砲彈藥刀械管制條例所管制之槍砲，且未經公
    訴人提起公訴，亦與本件復查無具有裁判上一罪之關係，自
    非本件審究之範圍，併此敘明。
  (二)被告在緬甸購買之毒品態樣係整塊海洛因抑以保險套包裝之
    15粒海洛因部分：證人即共犯丙○○雖於本院另案93年度上
    訴字第1310號被訴毒品危害防制條例乙案審理中供稱：當時
    被告是在泰國買1 塊海洛因，整塊海洛因是9兩3，約折合臺
    幣10萬8千元，再分成3塊，伊帶回來的是1塊的海洛因，約
    折合新臺幣3萬2千元，甲○○買1塊海洛因是用泰銖11萬8千
    元，還要給泰國人佣金1萬元泰銖及付車費5千元泰銖，總共
    約13萬3千元，臺幣與泰銖的兌換比例為比0.9，臺幣比較大
    ，這都是在還沒有出國以前，在「亞太量販店」停車場講好
    的事情云云；嗣於原審審理時證述：「在高等法院並沒有像
    審判長詢問的這麼詳細，只問我1塊海洛因毒品磚多重，我
    回答重量約9兩3，這是在案發前甲○○跟我講的，甲○○還
    有提到1塊的價錢約10萬8千元，另外車資5千元，還有中間
    人的佣金1萬元，當時高院並沒有詢問我如何包裝，只有問
    我重量，這個9兩3，也是案發之前，甲○○在前開停車場跟
    我講的，所以當時我說分成3份，意思是指甲○○、許天賜
    與我各攜帶3分之1，1份分成5粒用保險套裝起來。還有我說
    我攜帶回來的部分，值3萬2千元，是指1塊海洛因磚總價10
    萬8千元除以3 份，也就是我的量大約是3萬多元，並不是很
    準確的計算」等語（見原審卷第145頁），及證人即共犯許
    天賜於本院前審即94年度上重更(一)字第45號審理時具結後證
    述：「（問：交給你什麼毒品？）作成圓柱型，共5顆，要
    我塞肛門帶回來」，「（問：海洛因是泰國人裝好，放在保
    險套交給你？）是」，「（問：你是否支付價金？）詳細情
    形我不太清楚，是甲○○打電話給我，我才付錢給他」，「
    東西交給我後我放好，在我離開後，再到另外一家旅館，接
    到甲○○電話指示我要拿2、3萬給他」等語（見上開案卷第
    92至94頁）；證人即共犯丙○○於本院上開前審審理時亦證
    稱：「我沒有看到他們如何分裝，他拿10顆給我與甲○○，
    另外的人拿去給許天賜……」，「（問：看到的毒品形狀？
    ）橢圓形，類似鴨蛋」等語（見上開案卷第98頁）。綜上證
    人即共犯丙○○、許天賜前開歷次供述，再參諸自證人即共
    犯丙○○、許天賜身上分別查扣之第一級毒品海洛因之純度
    ，一為百分之85.28，一為百分之82.64，兩者純度不一，堪
    認被告在緬甸向毒販購入之毒品態樣，並非整塊之海洛因磚
    ，嗣再分裝於保險套中，而係毒販已以保險套包裝好之海洛
    因。至證人即共犯丙○○前開所述被告曾於出境前向其表示
    係前往泰國購買整塊海洛因磚，削成圓柱型，再以保險套包
    裝塞入肛門夾帶回國乙節，則係出境前聽聞被告提及運毒計
    畫時所言，並未於出境後親見，且與證人即共犯丙○○所述
    在緬甸親見被告所收受及證人即共犯許天賜所證述自不知名
    之泰國男子收受之毒品外觀（即已以保險套包裝）不符，自
    應認被告購入毒品之態樣係以保險套包裝之粒狀海洛因，而
    不能徒以證人丙○○前開聽聞被告所言，即認被告所購入之
    毒品係整塊之海洛因磚。
  (三)被告購入毒品之交易金額及交付情形部分：
    證人即共犯丙○○曾於前開本院另案93年度上訴字第1310號
    被訴毒品危害防制條例乙案審理中供述：被告買1塊海洛因9
    兩3，約需13萬3千元泰銖（包括毒品１塊，泰銖11萬8千元
    ，及佣金1萬元泰銖與車資5千元泰銖）云云，嗣於原審審理
    時證述：被告於出國前有提及購入1塊海洛因（重約9兩3）
    ，約10萬8千元；到緬甸後是甲○○去交易毒品的，當時已
    以被告出國前交付之新台幣10萬元換好11萬6千6百元泰幣，
    伊身上有5萬元，許天賜身上有約6萬6千元，伊係在過了緬
    甸的橋後，將泰幣5萬元交給甲○○，許天賜身上的錢沒有
    交給甲○○。……被告有打電話給許天賜支付購買毒品的尾
    款給開車載許天賜的那個泰國人，並要伊問許天賜稱託其攜
    帶之6萬6千元泰幣還剩下多少錢，就是買完毒品後還剩多少
    錢，然後許天賜就將剩下4萬多泰幣拿出來，……還給甲○
    ○等語（見原審卷第119頁、第142頁）；證人即共犯許天賜
    亦於原審審理時證述：當時確實有攜帶6萬6千元到緬甸，被
    告有打電話給伊要伊拿一定金額的錢給泰國人，但確實金額
    我忘記了，我確實有拿錢給那位載我的泰國人，剩下的錢，
    我到達飯店後，也有交還給甲○○，用台幣換泰幣的單子也
    有交給甲○○（見原審卷第143頁）。惟證人丙○○前開所
    述購入1塊重9兩3之海洛因之價格，係經被告於出國前在「
    亞太量販店」停車場車上所告知，並非其於被告購買毒品時
    在場親自見聞被告交易情形所知，而證人即共犯許天賜亦證
    述自不詳姓名之泰國男子處收受5顆以保險套包裝好之毒品
    時，固有依被告指示交付若干泰幣予該男子，惟詳細金額已
    遺忘等語，已如前述。則證人即共犯丙○○、許天賜或均未
    於被告與毒販交易時見聞被告究以若干金額購入毒品，或證
    人許天賜已遺忘付予交付毒品之不詳姓名之泰國男子之實際
    金額，可見共犯丙○○、許天賜2人就本件毒品之實際交易
    價格並不知情，而證人丙○○前述被告以13萬3千元泰幣購
    入整塊海洛因再分裝云云，顯係片面聽聞被告之言，尚非親
    自見聞之事實，自不足採。而本件毒品交易既由被告主謀且
    由其本人親自與毒販交涉購買海洛因之事宜，是本件被告購
    入毒品之交易價格及實際交付之金額若干，除該不知名之泰
    國籍毒販外，自僅被告本人得以知悉，而被告自始至終均矢
    口否認有何參與購買毒品私運入境之犯行，則本件被告購買
    以保險套包裝好之第一級毒品海洛因15粒之實際交易價格及
    交付情形，即無從再加以調查認定，而應屬不詳。
  (四)被告係向何人購買毒品部分：
    本件被告係於緬甸境內向一姓名不詳之泰國籍成年男子證人
    「阿省」購買毒品乙節，業據證人即共犯丙○○於原審及本
    院上訴審（即本院94年度上重訴字第19號）審理時具結後證
    述：「到緬甸後，甲○○打電話給賣主開車載我們，後來來
    有1個人開車來載我們4人，載我們到半路時，又有賣毒品的
    人將許天賜帶走，賣主將我們載到汽車旅館，……賣主叫我
    們在那裡等，後來甲○○跟賣主出去拿毒品來給我們，……
    過了約1、20分鐘左右，甲○○手上就拿著毒品回來……，
    我與甲○○裝好毒品後，賣主又載我們從旅社沿路回來，到
    了半路許天賜在路邊等我們，後來就跟我一起上來了……，
    那個賣毒的人來接我們的人，就叫『阿省』」等語（見原審
    卷第114至115頁、本院94年度上重訴字第19號卷第82頁），
    核與證人即共犯許天賜於原審審理時證稱：「當時我到緬甸
    國境，甲○○去聯絡一個人叫『小省』的人，然後『小省』
    就開車來載我們；到了半路，我就被另外一個泰國人帶到飯
    店了，... 我們4人一起過境到緬甸，甲○○就接洽泰國人
    ，那泰國人是賣毒品的人，那個泰國人就是『小省』（即『
    阿省』）……」等語互核相符（見原審卷第131至133頁）。
    雖證人即共犯許天賜曾於本院前審即本院95年度重上更(三)字
    第97號案件審理中改稱：「（毒品）是『小省』在緬甸拿給
    我的」云云（見本院95年度重上更(三)字第97號卷第195頁背
    面），惟審酌證人許天賜於原審審理時證述時與證人丙○○
    前開先後證述情形互核一致，且依證人許天賜前述所陳伊與
    被告夫妻、丙○○等人乘坐「阿省」所駕駛車輛途中，即為
    另一不詳姓名之泰國籍男子以另部車輛載至某不知名之飯店
    ，並自該男子處收受5顆以保險套包裝好之海洛因各節，及
    證人即共犯丙○○前後一致之供述參互以觀，名叫「阿省」
    之泰國籍男子，係開車前來搭載被告等4人及出面與被告交
    易毒品之人，而於半途中出現及搭載共犯許天賜至他處並交
    付毒品之人並非「阿省」，而係「阿省」以外之不詳姓名年
    籍之泰國籍男子無訛。是證人即共犯許天賜前後所述，本院
    認以離案發時點較近且與其他共犯丙○○所述相符之原審審
    理時所言為可採。至證人許天賜前述於本院前審即本院95年
    度重上更(三)字第97號案件審理中之陳述，應係因時間久遠，
    記憶不清所致，自無足採。
  (五)關於共犯丙○○、許天賜2人參與運毒之報酬部分：
    證人即共犯許天賜於原審審理時證稱：「我與丙○○幫甲○
    ○帶毒品回來，1個人約有10來萬元的報酬。印象中有聽到
    甲○○說從泰國帶毒品回臺灣1兩3萬元」等語（見原審卷第
    129頁），於本院前審即本院94年度上重更(一)字第45號審理
    時證稱：「在臺灣有說10萬多左右，依重量來計算，1兩3萬
    是丙○○才知道，我不知道1兩多少錢。我以前只知道回來
    有10萬多，隱約知道1兩3萬元」等語（見上開案卷第93頁）
    ；而證人即共犯丙○○於本院前審即上開案件審理時亦證稱
    ：「（問：運毒代價？）1兩3萬」等語（見同一案卷第98頁
    ）。綜上證人即共犯許天賜、丙○○2人前開證述，並依共
    犯丙○○所夾帶之毒品海洛因驗餘淨重為122.96公克，共犯
    許天賜所夾帶之毒品海洛因驗餘淨重為123.54公克，換算為
    台兩，分別大約為3.27兩及3.29兩左右，以每兩3萬元計算
    結果，亦與證人即共犯許天賜證稱帶毒品回臺，約可得10萬
    元之報酬大致相符，堪認證人即共犯丙○○、許天賜2人共
    同運毒所得報酬為每兩3萬元無訛。至證人許天賜雖於另案
    即共犯丙○○被訴臺灣桃園地方法院92年度訴字第1854號乙
    案審理時供述：本次運毒費用約為7、8萬元云云（見上開案
    卷(二)第240頁），惟已經其嗣於該案上訴審即本院93年度上
    訴字第1310號案件審理中證稱：「我筆錄是寫毒品帶入境的
    代價是7、8萬元，但我沒有講7、8萬元，當時調查員跟我說
    ，一般的代價是10萬元，我說不是，我說機票的錢是我自己
    買的，有花2萬元，調查員就說扣掉機票錢2萬元，代價約7
    、8萬元，所以在調查筆錄上，調查員就寫帶毒品入境的代
    價7、8萬元」等語（見上開案卷第122頁），可見證人許天
    賜前於共犯丙○○被訴之92年度訴字第1854號乙案審理時所
    述本件運毒代價為7、8萬元乙節，顯與事實不符，不足採信
    。另證人即共犯丙○○於本院93年度上訴字第1310號被訴違
    反毒品危害防制條例乙案審理中供稱：被告說運送毒品5分
    之1數量為報酬給伊施用，因伊腳部肌肉萎縮，用毒品來止
    痛云云（見上開案卷第98頁），惟證人即共犯丙○○於另案
    辯稱走私毒品係供自己施用乙節並無可採，已如前述，且與
    其於本院94年度上重更(一)字第45號審理時證述情形不一，自
    不足遽採為認定事實之基礎。
  (六)關於本件共犯成員，除被告外，是否包括卓先生（即卓玉基
    ）在內部分：證人即共犯許天賜於中正國際機場經查獲後，
    曾以被告身分於法務部調查局詢問時、偵查中及一、二審審
    理中分別供稱：「92年12月5、6日左右，某卓姓男子要我與
    丙○○一同前往泰國清萊攜帶海洛因返臺，並答應每趟各給
    我們7、8萬元左右，但機票費及住宿費自付。（卓姓男子）
    係在92年10月初，由丙○○邀約我等3人在土城市『脫線土
    雞城』見面介紹認識的」（見臺灣桃園地方法院檢察署92年
    度偵字第1926 2號卷第4至5頁），「（毒品是）卓先生叫我
    去拿的，他說帶5粒，7、8萬元給我」（見上開偵卷第21頁
    ），「丙○○說東西帶回臺灣要分給侯先生，而丙○○也說
    卓先生好像是侯先生的老大」（見臺灣桃園地方法院92年度
    訴字第1854號共犯丙○○另案被訴違反毒品危害防制條例案
    卷93年4月12 日審判筆錄），「我後來1個人去卓先生家裡
    ，談到卓先生在泰國購買毒品的內容，談話中說他給我抽的
    香煙裡面摻有毒品，我回家就跟他要了4、5支，我就拿一半
    給被告（指丙○○）。我們兩個抽了以後覺得很好，就想自
    己去買，但我們不知道地方，卓先生在11月中旬左右，帶我
    們到清萊1次，認識販賣毒品的泰國人，後來我們去了以後
    ，那種塞肛門的方式，我們一時不能適應，所以那次沒有帶
    回來。回來以後，再繼續跟卓先生買，他告訴我們毒品缺貨
    ，一方面我們考慮卓先生賣的價格很高，後來我就跟被告說
    ，既然我們知道地方買了，就12月中旬這趟我們就自己去買
    了」（見上開案卷93年3月8日審判筆錄），「（卓先生與甲
    ○○）不同一個人，卓先生約60歲左右，甲○○約50幾歲人
    ，他們是同謀，我們認識以後，我才知道他們是有同謀關係
    ，所以當時我認為只有講1個人就夠了，就講卓先生，沒有
    講甲○○」（見上開案卷93年6月4日審判筆錄）；復於臺灣
    桃園地方法院92年度訴字第1853號被訴共同運輸毒品乙案審
    理中，於93年4月5日書具陳述狀陳明：「主謀係卓玉基（即
    卓志偉之父親）及甲○○與丙○○為數年舊識，於92年10月
    中旬引介與被告認識」等語（見上開案卷(二)第226頁），均
    稱扣案毒品係卓姓男子（即卓玉基）所購買。並於本案原審
    審理時，以證人身分具結後證稱：92年10月中旬，丙○○同
    時介紹伊和被告及卓先生認識，地點是在土城市。伊不確定
    是何人帶何人出來的，但伊到場時，他們3人都已經在那裡
    了，然後丙○○說要介紹伊跟他們認識。後來在聊天中，大
    概有談到毒品的事情，就是說他們對泰國不太熟悉，伊從丙
    ○○的口中才知道，被告及卓先生要認識1個瞭解泰國的人
    ，所以當時在製作筆錄時，伊一時緊張，加上本身講話不太
    清楚，因為有大舌頭，所以講話音會跑掉，所以伊才在調查
    局調查人員詢問伊幫何人攜帶毒品的，伊當時是說侯先生，
    但調查人員聽成卓先生，伊想當時的確也有一位卓先生，認
    為卓先生與侯先生都一樣，所以伊就回答「是的」；伊在偵
    查中也是按照調查局的筆錄回答云云（見原審卷第135頁、
    第136、138頁）。惟細譯證人即共犯許天賜上開歷次所述，
    有稱扣案毒品係卓玉基購買託其攜回，有稱未帶回毒品，乃
    回臺後再繼續向卓玉基購買，因缺貨、價格高，始自行前去
    購買云云，前後已有矛盾；且據其於前開共犯丙○○被訴共
    同運輸毒品乙案一、二審審理時證稱：「（問：為何狀內說
    卓先生是主謀？）是丙○○說東西帶回臺灣要分給侯先生，
    而丙○○也說卓先生好像是侯先生的老大，我有聽丙○○偶
    而談起侯先生沒有錢，我覺得很奇怪他會有錢幫我們付機票
    ，我就跟丙○○一起猜測，幕後主謀可能是卓先生」等語（
    見上開案卷93 年4月12日審判筆錄），「在92年10中旬，也
    是透過被告丙○○才認識證人甲○○、卓先生，當時在會議
    時，在一起有在講毒品的事情，當時沒有要我帶毒品回國，
    所以我認為證人甲○○與卓先生他們是共謀的」（見上開案
    卷93年6月4日審判筆錄），堪認證人即共犯許天賜所述「幕
    後主謀可能是卓先生」及「甲○○與卓先生是共謀」云云，
    無非個人臆測之詞，尚不足採。再參諸共犯丙○○於前開被
    訴共同運輸毒品乙案一審準備程序時及二審審理時供述：「
    我是和我樓下的許天賜一起出去泰國，與卓先生沒有關係」
    ，「這次運輸毒品是甲○○跟我與許天賜講好的，卓玉基跟
    運輸毒品沒有關係」等語（見臺灣桃園地方法院92年度訴字
    第1853號案卷93年1月8日準備程序筆錄及本院93年度上訴字
    第1310號93年7月16日審判筆錄），並於本案原審審理時具
    結後證稱：「……是調查局人員詢問許天賜時，許天賜說是
    卓先生買的，調查局拿許天賜的筆錄問我的，這個卓先生是
    本件案發之前某日，甲○○知道許天賜在泰國經商，所以在
    土城市『脫線土雞城』吃飯，也把卓先生、卓太太一起找來
    吃飯。卓先生與本案毒品案件無關……許天賜就隨便講一個
    人，好像是要隨便交1個人出來，並沒有將真正的事實說出
    來，要給調查局交代」等語（見原審卷第126頁）；即證人
    許天賜復於臺灣桃園地方法院92年度訴字第1853號共犯丙○
    ○被訴乙案及本院93年度上訴字第1312號審理中復坦承：「
    至於卓先生是我被調查局查獲時，我要推卸責任才這樣說的
    」，「我在調查局就有坦承事實替人家帶毒品，且我曾經看
    過證人甲○○有槍，我害怕所以在原審法院不敢講出事實，
    之後在原審法院我與被告丙○○一起被關，我們2人才說要
    翻案，說是要購買作偽證，3月8日作偽證會多1條罪，所以
    在原審法院判決前，我才承認作偽證，怕會增加1條罪，所
    以才趕快承認是替別人家帶毒品……」等語（見92年度訴字
    第1853號93年4月12日審判筆錄，本院本院93年度上訴字第
    1310號卷93年6 月4日審判筆錄）等語，核與被告以證人身
    分於本院93年度上訴字第1310號共犯丙○○被訴違反毒品危
    害防制條例案件審理時具結後證稱：「（問：卓玉基是否和
    你們一起走私毒品？）沒有，卓玉基以前跟我是同事過，卓
    玉基、卓志偉（即卓玉基之子）跟本案無關」等語，共犯丙
    ○○亦以被告之身分供稱：「這次運輸毒品是甲○○跟我與
    許天賜講好的，卓玉基跟運輸毒品沒有關係」等語（見上開
    案卷第129頁），益徵本案尚乏積極證據足認該卓姓男子與
    本案有關。是證人即共犯許天賜前揭關於卓玉基參與本案部
    分之供述，自無足採。
五、至被告辯稱丙○○、許天賜經查扣之毒品海洛因各5包經鑑
    定純度不同，而丙○○、許天賜稱渠等所夾帶之海洛因係從
    同一塊海洛因切分出來，其純度應屬相同，是丙○○、許天
    賜2人之證言顯與事實不符云云。惟查，證人許天賜並未證
    稱扣案毒品海洛因係由同一塊海洛因所切分；而證人丙○○
    雖曾證稱1一塊海洛因切成9塊，削圓後碎屑再包成6塊，共
    包裝成15份等語，惟此均係聽聞被告所述，並非其本人所親
    見。且被告向毒販所購買之海洛因係由毒販以保險套包裝好
    ，並非購入整塊海洛因磚，已如前述，被告執此爭辯，尚屬
    無據。另被告辯護人為被告辯護稱丙○○、許天賜2人就渠2
    人與被告在「亞太量販店」停車場見面之次數，及彼等4人
    由泰國美賽前往緬甸係一同通過檢查站、或分批通過檢查站
    等情節供述均有出入，故丙○○、許天賜2人之證言顯不可
    採云云。惟查，證人丙○○與被告於土城「亞太量販店」停
    車場見面之次數甚多，證人許天賜則僅於下班時間前往上開
    「亞太量販店」停車場與被告及丙○○見面2次，並非每次
    皆係3人共同見面等情，業據證人即共犯丙○○、許天賜2人
    證述明確，已如前所述。是丙○○、許天賜2人與被告在「
    亞太量販店」停車場見面之次數本有不同，彼2人分別依其
    自身經歷而為證言，並無矛盾之處。再者，被告就其夫婦與
    高、許2人一同前往泰國美賽，再通過邊境檢查站赴緬甸等
    節均已坦認，是被告等4人究係一同通過檢查站或係分批通
    過檢查站，實無關宏旨。況丙○○、許天賜2人於原審審理
    中，最終均陳述係由丙○○、許天賜2人通過檢查站後，被
    告夫婦再行通過檢查站等語（見原審卷第143頁），是縱證
    人許天賜曾於原審審理時供述：「我們4人一起過境到緬甸
    」云云（參原審卷第133頁），亦當屬受限於記憶模糊，致
    與基本犯罪事實無關之細節部分出入所致。被告之辯護人以
    前開證人許天賜所述細節之瑕疵，遽認證人其他證詞均無足
    採云云，自非的論。又被告雖辯稱因太太未出過國，遂帶太
    太至泰國玩，並欲投資許天賜之餐廳，一再否認其有購買及
    私運海洛因入境之犯行，然其亦坦承曾與證人即共犯丙○○
    、許天賜一同前往泰國清萊、美賽，並一同過境到緬甸，被
    不知名之泰國男子接到不知名的旅館，且目睹丙○○與該不
    知名男子行跡可疑，且丙○○有要求其幫忙帶1包，但為其
    所拒絕等情（見原審卷第138至139頁、第182頁、第188頁及
    本院上訴審即94年度上重訴字第19號卷第35頁、本院前審即
    95年度重上更(三)字第97號卷第64頁反面）。然查被告苟係至
    泰國遊玩，且係攜同第1次出國旅遊之太太同往，行程焉會
    遠離遊憩地點而跟隨丙○○、許天賜至泰、緬偏遠處所購毒
    ？而被告、許天賜、丙○○等人對渠等在泰、緬之行程供述
    中，亦均未曾提及如何考查當地經濟、許天賜之餐館業績等
    行程，亦與其所陳之目的不符。況被告身染鼻咽癌重症，竟
    欲前往海外投資原不熟識之許天賜所營餐館，亦與常情相違
    。是堪認被告在台向許天賜提及擬投資許天賜在泰國所營餐
    館乙事，應僅係欲誘邀共犯許天賜加入本案之手段而已。矧
    毒品走私為重罪，世界各國對走私毒品者無不處以極為嚴厲
    之刑罰，此為公眾所週知之事實，國際走私毒品之犯罪行為
    莫不以極為祕密、謹慎之方式行之，若被告非屬私運毒品成
    員之一，丙○○、許天賜豈有干冒犯罪被探知之風險，而與
    不相干之人同行之理？又豈有未於事前說定，即邀不知情之
    人深入緬甸購毒現場，再臨時詢問被告是否要幫忙帶1包毒
    品之可能？是被告前開所辯顯然悖於經驗法則，委無可採。
六、再本案除被告與共犯丙○○、許天賜3人共同運輸第一級毒
    品海洛因外，被告在緬甸購入以保險套包裝之海洛因15粒，
    是否係與販毒集團基於犯意之聯絡，受販毒集團指示運送毒
    品入境，而收取報酬，抑係自己意圖營利而販入毒品，另涉
    有販賣第一級毒品海洛因之犯行。查本件被告矢口否認有至
    緬甸購買毒品海洛因私運入境等犯行，且對共犯丙○○、許
    天賜所指購毒及私運毒品各節均辯稱不知情、未介入云云。
    且依證人即法務部調查局高雄市調處調查員乙○○於本院上
    訴審即94年度上重訴字第19號審理時供述：「本件係依卓玉
    基與被告之入出境資料比對結果，發現被告與卓玉基都會去
    泰國、清萊及緬甸，使用之模式相同，甲○○就像個組頭，
    底下有幾個空中飛人，他們早期的運作模式，就是將毒品帶
    回來，後來分開來，卓玉基與甲○○各立山頭，甲○○有他
    自己的1組」等語（見上開卷第77至78頁），嗣於本院審理
    時具結後證稱：「當時丙○○、許天賜之所以會查獲，……
    是比對入出境資料，……丙○○、許天賜2人並無這個能力
    ，也沒有這個環境，完全是透過卓玉基、甲○○以前的管道
    ，……我們才發現到」，「……他們都會帶空中飛人過去，
    而且曼谷到清萊這個班機一定會同班機過去，他們會叫空中
    飛人回來找人接貨，如果沒事再回來，如果出事會有人通知
    他們，他們也會打電話查證」，「 (問：你之前作證甲○○
    是組頭，是依何證據判斷？)我們本來是放在卓玉基身上，
    他們是整個家族都在做，我們監聽的時候他們有談到甲○○
    ，我們會了解他們之間的往來關係，組頭也是從監聽所得判
    斷他們之間的關係，……他們好像已經各立山頭」等語（見
    本院卷第112反面至114頁），是依證人乙○○前開所述，堪
    認證人乙○○係於調查卓玉基家族涉犯私運毒品案件時，認
    本件被告已與卓玉基家族各立山頭，並無與之共同私運毒品
    入境之跡證無疑。且依前開四所述本案應與卓玉基無關，及
    證人即共犯丙○○、許天賜證述本案係被告出資至緬甸向毒
    販購入以保險套包裝之海洛因私運入境等節，參之被告前無
    施用毒品等前科，有本院被告前案紀錄表在卷可憑，固堪認
    本案被告確有販入以保險套包裝之海洛因15粒無訛。惟其販
    入毒品之目的，究係供自己或他人施用、意圖營利，抑受受
    販毒集團指示運送毒品入境，而收取報酬等情，經遍閱本案
    全部事證，除證人即共犯丙○○曾於本院前審即更(一)審審理
    時供述：「（問：是否問甲○○買毒品之目的？）沒有問，
    我心裡認為一定是要賺錢的」等語（見本院94年度上重更(一)
    字第45號卷第99頁），及證人即共犯許天賜曾於本院上訴審
    審理時具結後供述：「（問：甲○○沒有錢，要你幫忙運毒
    ，是什麼意思？）據我所知，他之前就有在做運毒工作，所
    以再要我在曼谷作聯絡站，他是要用運毒的方式來賺錢」等
    語（見本院94年度上重訴字第19號卷第86頁）；並於本院前
    審即更(三)審審理時具結後證稱：「（問：以前開庭時，你說
    『據我所知，甲○○以前就有賣毒品，我認為他是要賺錢？
    』是否如此？）因為我曾經看過丙○○拿香煙吸毒品，他說
    毒品是甲○○給的，我們3人會合時，甲○○也有用香煙吸
    毒品，……閒聊時甲○○有提到毒品現在市面上1錢賣多少
    錢，我不曉得他有沒有提到自己在賣，但我猜測他帶毒品回
    來就是要賣，而且丙○○也說錢是被告出的，所以我認為是
    甲○○要賣」等語（見本院96年度重上更(二)字第173號卷第
    197頁反面）。綜上證人即共犯丙○○、許天賜所述，渠等
    所述被告私運毒品之目的係意圖營利而販賣云云，均屬憑己
    個人主觀臆測之推測之詞，自難遽認被告有意圖販賣而販入
    以保險套包裝之15粒海洛因之犯行。至被告之辯護人聲請本
    院函查證人乙○○前開所述監聽資料乙節，惟查監聽資料中
    並無本件被告至泰國私運毒品入境之內容，監聽所得資料如
    無可資為證據者，可能皆已銷燬，及本件係依被告與共犯丙
    ○○、許天賜等人之入出境紀錄及渠等自泰國曼谷至清萊等
    與其他同類自泰國私運毒品入境之固定行為模式查悉等節，
    業據證人乙○○於本院審理時供明在卷（見本院卷第113頁
    ），堪認證人乙○○前述所指之監聽資料應因查無本件被告
    至泰國私運毒品入境之相關內容而經銷燬。是被告之辯護人
    聲請函查該監聽資料乙節，自無必要。綜上所述，被告所辯
    各節，應均係事後畏罪圖卸之詞，不足採信。本案事證已臻
    明確，被告犯行洵堪認定，應予依法論科。
七、法律適用之比較說明及論罪理由：
    刑法及刑法施行法部分條文業經修正公布，並均於95年7月1
    日施行。修正後刑法第2條第1項之規定，係規範行為後法律
    變更所生新舊法律比較適用之準據法，於修正後刑法施行後
    ，應適用修正後刑法第2條第1項規定之從舊從輕之原則為比
    較；修正後刑法第2條第2項，則為同條第1項之特別規定，
    於修正後刑法施行後，關於非拘束人身自由之保安處分，應
    依修正後刑法第2條第2項之規定，適用裁判時之法律。又修
    正後刑法第35條，乃刑之重輕之法定次序與標準，應適用裁
    判時之修正後刑法第35條之規定。修正後刑法第2條第1項係
    採從舊從輕原則，適用最有利於行為人之法律。既曰法律，
    自較刑之範圍為廣；除法律有特別規定者（如修正後刑法第
    2條第2項非拘束人身自由之保安處分適用裁判時法，修正後
    刑法施行法第9條之3規定之情形），應依其規定；或事關執
    行之緩刑之宣告，或犯罪在刑法修正施行前，自首在刑法施
    行後之自首部分，或程序之規定（程序從新，如刑法第40條
    沒收宣告之程序規定），應適用裁判時之修正後刑法之規定
    外；依修正後刑法第2條第1項比較時，應就罪刑有關之共犯
    、未遂犯、連續犯、牽連犯、結合犯，以及累犯加重，自首
    減輕暨其他法定加減原因（如身分加減）與加減例等一切情
    形，綜其全部之結果而為比較後，整個之適用，不能割裂而
    分別適用有利益之條文。拘束人身自由之保安處分，並非屬
    修正後刑法第2條第2項規定應適用裁判時法之範圍，除有特
    別規定者外，亦屬應依修正後刑法第2條第1項比較適用之法
    律；從刑附屬於主刑，除法律有特別規定者外，依主刑所適
    用之法律（以上參考最高法院95年05月23日刑事庭第8次會
    議決議及最高法院24年上字第4634號、24年上字第5292號、
    27年上字第2615號判例）。至有關易科罰金之折算標準、罰
    金易服勞役之折算標準及期限、多數有期徒刑定應執行之刑
    時之最高刑期之限制等之修正，事涉行為人易刑折算標準金
    額之多寡與期限之長短或有期徒刑定應執行之刑時最高度之
    限制，雖亦均屬依修正後刑法第2條第1項所應比較適用法律
    之範圍，然觀諸最高法院95年5月23日刑事庭第8次會議決議
    內容，其所指應綜合比較新、舊法而一體適用之部分，當僅
    限於就被告所犯罪名、法定刑度及刑之加重減輕等有關罪、
    刑部分之事項，至針對法院為宣告刑後，就數個宣告刑應如
    何定其應執行刑之規定，因非屬須經綜合考量方得據以為刑
    之宣告之罪、刑事項，於適用時，與之不具依附及相互關聯
    之特性，縱各別適用最有利於行為人之法律，亦不影響被告
    之犯行在法律上之評價，自不生應與罪、刑部分一體適用之
    問題，而應各依修正後刑法第2條第1項之規定，適用最有利
    於行為人之法律。茲就各項法律修正及適用情形列述如下：
  (一)被告行為時刑法第28條原規定：「二人以上共同『實施』犯
    罪之行為者，皆為共同正犯」。被告行為後該條修正為：「
    二人以上共同『實行』犯罪之行為者，皆為共同正犯」。將
    舊法之「實施」修正為「實行」。原「實施」之概念，包含
    陰謀、預備、著手及實行等階段之行為，修正後僅共同實行
    犯罪行為始成立共同正犯。是新法共同正犯之範圍已有限縮
    ，排除陰謀犯、預備犯之共同正犯（但未排除共謀共同正犯
    ）。新舊法就共同正犯之範圍既有變動，自屬犯罪後法律有
    變更，而非僅屬純文字修正，自有新舊法比較適用之問題，
    且倘比較結果並無有利或不利之情形，即應依刑法第2條第1
    項前段之規定，適用行為時之法律，方為適法（最高法院96
    年度台上字第934號、第1037號、第1323號、第2566號判決
    意旨參照）。本件被告係基於共同犯罪之意思而參與事前之
    共謀並主導策劃，不論新法、舊法，均構成共同正犯，上述
    刑法第28條之修正內容，對被告並無較有利，依刑法第2條
    第1項前段之規定，應適用修正前刑法第28條規定。
  (二)修正前刑法第37條第2項規定：宣告6月以上有期徒刑，依犯
    罪之性質認為有褫奪公權之必要者，宣告1年以上10年以下
    褫奪公權；修正後刑法第37條第2項規定：宣告1年以上有期
    徒刑，依犯罪之性質認為有褫奪公權之必要者，宣告1年以
    上10年以下褫奪公權。本件被告所犯經宣告之有期徒刑已超
    過1年（詳後述），不論依修正前、後之刑法第37條第2項之
    規定，均得宣告褫奪公權，對被告而言並無有利或不利之情
    形，應適用行為時之法律，逕依修正前之刑法第37條第2項
    ，宣告褫奪公權。
  (三)修正前刑法第33條第5款關於主刑之罰金部分原規定：「罰
    金：（銀元）一元以上。」，並依罰金罰鍰提高標準條例第
    1條前段規定提高10倍，亦即須量處新臺幣30元以上之刑度
    ，修正後同條款則規定為：「罰金：新臺幣一千元以上，以
    百元計算。」。
  (四)本件被告所犯毒品危害防制條例第4條第1項及懲治走私條例
    第2條第1項等罪，其法定刑分別為「死刑或無期徒刑；處無
    期徒刑者，得併科新臺幣1千萬元以下罰金」，「7年以下有
    期徒刑，得併科新臺幣3百萬元以下罰金」。依修正前法律
    之規定，被告所犯運輸及私運管制之第一級毒品海洛因進口
    等罪若併科罰金，其最高度為新臺幣1千萬元及3百萬元，最
    低度為新臺幣30元；若依修正後之法律規定，被告所犯運輸
    及私運管制之第一級毒品海洛因進口等罪若併科罰金，其最
    高度為新臺幣1千萬元及3百萬元，最低度為新臺幣1千元。
    經比較結果，修正後之法律規定非較有利於被告，故依修正
    後刑法第2條第1項前段規定，屬該條項所稱之法律變更而須
    據之為新、舊法比較，且就被告所犯罪名、法定刑度及刑之
    加重減輕等與罪、刑有關事項之適用部分，應整體適用修正
    前之刑法有關規定。
  (五)刑法第64條第2項有關死刑之減輕方法之規定，修正前第64
    條第2項之規定「死刑減輕者，為無期徒刑，或為15年以下
    12年以上有期徒刑」，修正後則規定：「死刑減輕者，為無
    期徒刑」，經比較修正前、後之規定，修正後刑法第64條第
    2項所定死刑減輕後之刑度，較之修正前提高，自以修正前
    刑法第64條第2項規定有利於被告。
  (六)刑法第65條第2項有關無期徒刑之減輕方法之規定，修正前
    第65條第2項之規定「無期徒刑減輕者，為7年以上有期徒刑
    」，修正後則規定：「無期徒刑減輕者，為20年以下15年以
    上有期徒刑」，經比較修正前、後之規定，修正後刑法第65
    條第2項所定無期徒刑減輕後之刑度，較之修正前提高，自
    以修正前刑法第65條第2項規定有利於被告。
  (七)另按行為後刑法刑法第55條前段之想像競合犯及第59條等規
    定，條文雖經修正，惟無有利、不利情形（文字修正或實務
    見解之明文化）。
  (八)經綜合上述各條文修正前、後之比較，依法律變更比較適用
    所應遵守之「罪刑綜合比較原則」及「擇用整體性原則」，
    本件應一體適用修正前即行為時刑法之規定為論罪科刑之依
    據（最高法院97年度第1次刑事庭會議決議參照）。
八、查海洛因為毒品危害防制條例第2條第2項第1款所列之第一
    級毒品，不得非法運輸、持有；並同屬行政院依懲治走私條
    例第2條第1項（懲治走私條例第2條於95年7月1日修正施行
    後，將原第2項常業犯規定刪除，並將原第3項、第4項移列
    至第2項、第3項，但內容未予變動）授權公告之「管制物品
    項目及其數額」甲項第4款規定之毒品，屬管制進出口之物
    品，不限其數額，均不得運輸及私運。核被告所為，係犯毒
    品危害防制條例第4條第1項運輸第一級毒品罪及懲治走私條
    例第2條第1項之私運管制物品罪。被告所犯上揭運輸第一級
    毒品罪及私運管制物品二罪，係一行為觸犯前揭二罪名，為
    想像競合犯，應依修正前刑法第55條之規定，從一重之運輸
    第一級毒品罪處斷。被告運輸第一級毒品海洛因前之持有第
    一級毒品之行為，為運輸第一級毒品之高度行為所吸收，不
    另論罪。又所謂共同正犯，係指2人以上之行為人，彼此有
    犯意之聯絡與行為之分擔，而共同犯罪。不論以自己共同犯
    罪之意思，參與構成要件或構成要件以外之行為，抑或以自
    己共同犯罪之意思，事先同謀，而由其中一人實施犯罪之行
    為者，均屬共同正犯（司法院大法官會議釋字第109號解釋
    意旨參照）。又共同正犯之意思聯絡，不限於事前有協議，
    即僅於行為當時有共同犯意之聯絡亦屬之，又行為之分擔，
    亦不以每一階段均經參與為必要，具有相互利用其行為之合
    同意思，仍應負共同正犯罪責（最高法院70年臺上字第7049
    號判決要旨參照）。本案被告事前與共犯即證人丙○○、許
    天賜謀議至泰國運輸毒品海洛因回國，事後亦與共犯即證人
    丙○○、許天賜於92年12月間，共同至泰國運輸毒品回臺，
    其與共犯即證人丙○○、許天賜有犯意聯絡及行為分擔，自
    均為共同正犯。再者，「共同正犯應就全部犯罪結果共負責
    任，故正犯中之一人，其犯罪已達於既遂程度者，其他正犯
    亦應以既遂論科」（最高法院29年上字第3617號判例意旨參
    照），本件係調查人員先在中正機場查獲證人即共犯丙○○
    、許天賜走私毒品，斯時證人即共犯丙○○、許天賜2人已
    搭機入境我國領域，且已下機進入中正機場內，其私運管制
    物品進口之行為，已屬既遂。嗣因被告得知共犯即證人丙○
    ○、許天賜遭查獲，乃放棄夾帶自己所分得內裝毒品海洛因
    之保險套5粒毒品回國之計劃，雖被告尚未起運該毒品，本
    應成立未遂犯，惟因證人即共犯丙○○、許天賜2人運輸毒
    品海洛回台既遂，揆諸前揭判例意旨，被告犯行仍屬既遂。
    是公訴人認被告係成立毒品危害防制條例第4條第1項之運輸
    第一級毒品罪，及懲治走私條例第2條第1項之私運管制物品
    進口罪之教唆犯及未遂犯云云。惟因起訴之社會基本事實相
    同，且公訴人已於原審審理時當庭表示被告係共犯毒品危害
    防制條例第4條第1項、懲治走私條例第2條第1項之罪，自無
    再變更起訴法條之必要。至運輸第一級毒品罪法定本刑為死
    刑、無期徒刑，依修正前刑法第64條第1項、第65條第1項之
    規定，均不得加重其刑，僅能就併科罰金刑部分加重其刑。
    另臺灣板橋地方法院檢察署移送併辦之93年度偵字第12713
    號部分，因與本案起訴部分係同一事實，自應併予審究，併
    此敘明。
九、末按刑之量定，為求個案裁判之妥當性，法律固賦予法院裁
    量權，但此項裁量權之行使，除應依刑法第57條規定，審酌
    行為人及其行為等一切情狀，為整體之評價，並應顧及比例
    原則與平等原則，使罪刑均衡，輕重得宜，以契合社會之法
    律感情。又刑法第59條規定犯罪之情狀可憫恕者，得酌量減
    輕其刑，其所謂「犯罪之情狀」，與同法第57條規定科刑時
    應審酌之一切情狀，並非有截然不同之領域，於裁判上酌減
    其刑時，應就犯罪一切情狀（包括第57條所列舉之10款事項
    ），予以全盤考量，審酌其犯罪有無可憫恕之事由（即有無
    特殊之原因與環境，在客觀上足以引起一般同情，以及宣告
    法定低度刑，是否猶嫌過重等等），以為判斷（最高法院95
    年度台上字第6157號判決意旨參照）。而毒品危害防制條例
    第4條第1項規定：「製造、運輸、販賣第一級毒品者，處死
    刑或無期徒刑；處無期徒刑者，得併科新台幣一千萬元以下
    罰金」，其法定刑分別為死刑、無期徒刑，均別無其他自由
    刑之規定，刑度未可謂非重大。然同為運輸第一級毒品之人
    ，其原因動機不一，犯罪情節未必盡同，或有大盤毒梟者，
    亦有中、小盤之分，甚或僅止於吸毒者友儕間為求互通有無
    而運輸者亦有之，其運輸行為所造成危害社會之程度自屬有
    異，法律科處此類犯罪，所設之法定最低本刑卻同為「死刑
    或無期徒刑；處無期徒刑者，得併科新台幣一千萬元以下罰
    金」，不可謂不重。於此情形，倘依其情狀處以有期徒刑，
    即足以懲儆，並可達防衛社會之目的者，自非不可依客觀之
    犯行與主觀之惡性二者加以考量其情狀，是否有可憫恕之處
    ，適用刑法第59條之規定酌量減輕其刑，期使個案裁判之量
    刑，能斟酌至當，符合比例原則。本件被告甲○○運輸海洛
    因入境之數量淨重達246.5公克，數量尚非鉅大，較諸大型
    運毒集團運毒入境之情節，其惡性尚不如專以運輸第一級毒
    品維生之大型運毒集團重大，被告既非運輸毒品之大型運毒
    集團之首腦，則應認其運輸毒品之行為尚未造成無可彌補之
    鉅大危害。況被告前無不良前科，有本院被告前案紀錄表可
    考，因一時意志不堅及重利之誘惑而觸犯本案重罪，暨被告
    並未親自攜帶毒品入境，其他共犯所運輸之毒品於甫入境時
    即被查獲，毒品尚未實際流出市面毒害他人，被告造成社會
    整體侵害之程度尚非鉅大，惟所犯之運輸第一級毒品罪，其
    最輕法定本刑為死刑或無期徒刑，實屬情輕法重，衡其犯罪
    情狀在客觀上顯非不可憫恕，縱使量處法定最低刑度之無期
    徒刑仍嫌過重，本院依被告客觀之犯行與主觀之惡性二者加
    以考量其犯罪情狀，爰依修正前刑法第59條規定酌量減輕其
    刑。
十、原審經審理結果，認被告共同運輸第一級毒品罪證明確，予
    以論科，固非無見。惟查：(一)原判決認定上訴人即被告之行
    為僅成立運輸第一級毒品罪及私運管制物品進口罪，係一行
    為同時觸犯上開二罪名，為想像競合犯，應從一重之運輸第
    一級毒品罪處斷。但對於檢察官就上訴人運輸第一級毒品未
    遂、私運管制物品進口未遂部分，依裁判上一罪起訴之訴訟
    上請求，則未予論斷，自有已受請求之事項未予判決之違法
    。(二)本件被告犯罪之情狀，顯有堪資憫恕之處，處以最低之
    法定刑猶嫌過重，宜依刑法第59條規定酌量減輕其刑（已如
    前述）原審未予斟酌，亦有未洽。被告上訴所指，猶執前詞
    ，否認犯罪，指摘原審認事用法不當，雖無理由，惟原判決
    既有前揭可議，仍屬無可維持，自應由本院將原判決撤銷。
    爰審酌被告並無犯罪之紀錄，素行尚佳，本次犯行係因重利
    之誘惑，一時失慮致罹重典，所運輸入境之第一級毒品海洛
    因並非鉅量，被告終未親自攜帶毒品入境，及被告品行、智
    識程度、犯罪動機、目的、對國家、社會所生之危害，暨現
    罹患鼻咽癌之身心狀態等一切情狀，改量處有期徒刑15年，
    並依修正前刑法第37條第2項宣告褫奪公權8年。
十一  扣案之第一級毒品海洛因10包（驗餘淨重計246.5克；其中5
    包驗餘淨重123.54公克，純度百分之82.64，純質淨重102.0
    9公克；另5包驗餘淨重122.96公克，純度百分之85.28，純
    質淨重104.86公克），基於共同犯罪行為，應由共犯各負全
    部責任之理論，凡必須沒收之物，於共犯之判決均應為沒收
    之諭知；又沒收物之執行完畢與沒收物之不存在，並非一事
    ，因犯罪依法必須沒收物，雖已於共犯中之一人確定判決諭
    知沒收，並已執行完畢，對於其他共犯之判決，仍應宣告沒
    收，故併依修正後之毒品危害防制條例第18條第1項前段之
    規定宣告沒收銷燬之。另共犯丙○○部分經扣案之盛裝扣案
    毒品之保險套5個（空包裝重27.72公克），及共犯許天賜部
    分經扣案之盛裝扣案毒品之保險套5個（重14.73公克），係
    用於包裝毒品，防止毒品漏逸，以便於攜帶運輸，為供運輸
    毒品所用之物，雖均因包裝上開第一級毒品海洛因而與之密
    切接觸，然既經鑑定機關就之與毒品分別鑑析其重量，有前
    開鑑驗通知書可憑，足證與毒品並無不可析離之關係，亦應
    依修正後之同條例第19條第1項之規定宣告沒收。
據上論斷，應依刑事訴訟法第369條第1項前段、第364條、第299
條第1項前段，修正後毒品危害防制條例第4條第1項、第18條第1
項前段、第19條第1項，懲治走私條例第2條第1項、第11條，修
正前刑法第28條、第55條、第59條、第37條第2項，修正後刑法
第11條、第2條第1項，判決如主文。
本案經檢察官張熙懷到庭執行職務。
中    華    民    國    97    年    10    月    30    日
                  刑事第十四庭   審判長法  官   陳志洋
                                       法  官   蔡聰明
                                       法  官   謝靜慧
以上正本證明與原本無異。
如不服本判決，應於收受送達後10日內向本院提出上訴書狀，其
未敘述上訴之理由者並得於提起上訴後10日內向本院補提理由書
（均須按他造當事人之人數附繕本）。「切勿逕送上級法院」。
                                       書記官   高士童
中    華    民    國    97    年    11    月    11    日
附錄：本案論罪科刑法條全文
毒品危害防制條例第四條第一項：
製造、運輸、販賣第一級毒品者，處死刑或無期徒刑；處無期徒
刑者，得併科新臺幣一千萬元以下罰金。
懲治走私條例第二條第一項：
私運管制物品進口、出口逾公告數額者，處七年以下有期徒刑，
得併科新臺幣三百萬元以下罰金。


司法院資訊處製作；財團法人民間司法改革基金會備份。
